臺灣臺北地方法院刑事判決
110年度交訴字第11號
公  訴  人  臺灣臺北地方檢察署檢察官
被      告  曾祥愷



選任辯護人  林修平律師
            吳存富律師
上列被告因公共危險案件，經檢察官提起公訴（110年度偵字第1
4310號），本院判決如下：
    主  文
曾祥愷駕駛動力交通工具，吐氣所含酒精濃度達每公升零點貳伍
毫克以上，因而致人於死，處有期徒刑貳年。
    事  實
一、曾祥愷先於110年4月24日19時許，在臺北市中山區大直美堤
    碼頭某處飲用紅酒1瓶後，已達不能安全駕駛動力交通工具之
    程度，仍於翌(25)日1時49分許，基於酒後駕駛動力交通工具
    之犯意，騎乘車牌號碼000-0000號輕型機車（下稱本案機車
    ）上路。又曾祥愷騎乘機車本應注意車前狀況，隨時採取必
    要之安全措施，遇有行人穿越時，無論有無交通警察指揮或
    號誌指示，均應暫停讓行人先行通過，然曾祥愷因飲酒而受
    酒精影響，竟疏未注意及此，適陳光富於同年月25日1時58
    分許，在臺北市中正區和平西路2段與南海路口之行人穿越
    道，於交通號誌尚未轉換為綠燈時，即由西往東方向步行在
    斑馬線上，因而遭曾祥愷所騎乘之本案機車撞擊後倒地，經
    送往國立臺灣大學醫學院附設醫院（下稱臺大醫院）急救，
    仍於同年月25日凌晨5時許，因本案車禍事故致頭部鈍創顱
    內出血，引發中樞神經休克而死亡。嗣經警據報前往現場處
    理，曾祥愷在有偵查犯罪權限之機關或公務員尚不知悉其為
    肇事者前，主動向前往處理之員警表明其為肇事人而自願接
    受裁判，並於同日2時27分許，為警測得其吐氣所含酒精濃
    度達每公升0.56毫克。
二、案經陳光富之子陳擷安訴由臺北市政府警察局中正第二分局
    報告臺灣臺北地方檢察署檢察官偵查起訴。
    理  由
壹、證據能力方面：
　　本案所引用之供述及非供述證據，經本院依法踐行調查證據
    程序，檢察官、被告曾祥愷及辯護人均不爭執各該證據之證
    據能力（見本院110年度交訴字第11號卷，下稱本院卷，第6
    5頁至第66頁），且亦查無依法應排除其證據能力之情形，
    是後述所引用證據之證據能力均無疑義。
貳、實體方面：
一、犯罪事實之認定：
　㈠上開犯罪事實，業據被告於警詢、偵訊、本院準備程序及審
    理中均坦承不諱【見臺灣臺北地方檢察署（下稱北檢）110
    年度偵字第14310號卷（下稱偵卷）第13頁至第17頁、第293
    頁至第294頁，北檢110年度相字第264號卷（下稱相字卷）
    第183頁至第184頁，本院卷第40頁、第64頁、第181頁】，
    核與證人即現場目擊之機車騎士鄭沛恩、莊瓊如於警詢中之
    證述大致相符（見偵卷第19頁至第21頁、第23頁至第25頁）
    ，並有臺北市政府警察局吐氣酒精濃度檢測程序暨拒測法律
    效果確認單、被告之酒測值列印單、財團法人工業技術研究
    院呼氣酒精測試器檢定合格證書、臺北市政府警察局舉發違
    反道路交通管理事件通知單、本案機車之車輛詳細資料報表
    、道路交通事故現場圖、補充資料表、調查報告表㈠㈡、肇事
    人自首情形紀錄表、談話紀錄表、號誌運作表、現場及本案
    機車照片、監視器錄影畫面翻拍照片、臺北市政府消防局救
    護紀錄表、被害人陳光富之臺大醫院急救病歷資料、臺北市
    車輛行車事故鑑定會鑑定意見書、北檢相驗屍體證明書、檢
    驗報告書、臺北市車輛行車事故鑑定覆議會覆議意見書等件
    在卷可佐（見偵卷第35頁至第43頁、第51頁至第57頁、第61
    頁、第69頁至第79頁、第85頁、第109頁至第219頁、第269
    頁至第271頁，相字卷第179頁、第189頁至第246頁，本院卷
    第125頁至第130頁），足認被告上開任意性自白，確與事實
    相符，堪予採信。
　㈡按汽車係指在道路上不依軌道或電力架線而以原動機行駛之
    車輛（包括機車）；汽車駕駛人有飲用酒類或其他類似物後
    其吐氣所含酒精濃度達每公升0.15毫克或血液中酒精濃度達
    百分之0.03以上情形者，不得駕車；汽車行近行人穿越道，
    遇有行人穿越時，無論有無交通指揮人員指揮或號誌指示，
    均應暫停讓行人先行通過；汽車行駛時，駕駛人應注意車前
    狀況，並隨時採取必要之安全措施，道路交通安全規則第2
    條第1項第1款、第94條第3項、第114條第2款分別定有明文
    。被告係領有普通重型機車駕駛執照之人（見偵卷第45頁）
    ，對於騎乘輕型機車仍應遵守上開規定，當知之甚詳，並確
    實遵守，且依當時天候晴、夜間有照明、柏油路面乾燥、無
    缺陷、亦無障礙物、視距良好，並無不能注意之情事，有道
    路交通事故調查報告表㈠在卷可參（見偵卷第55頁）。詎被
    告竟疏未注意及此，貿然於飲酒後，於吐氣所含酒精濃度達
    每公升0.56毫克之狀況下，騎乘本案機車上路，並因酒後注
    意力及反應能力降低，於行經上開路段時疏未注意車前狀況
    ，亦未禮讓在行人穿越道上行走之被害人，致被害人遭被告
    所騎乘之本案機車撞擊倒地，則被告自有過失無疑。又被害
    人因遭受撞擊導致頭部鈍創顱內出血，經送醫後仍因中樞神
    經性休克死亡，業經認定如上，故被告前揭過失與被害人之
    死亡結果間，有相當之因果關係甚明。
　㈢按加重結果犯，係指行為人就故意實行之基本犯罪行為，於
    一般客觀情況下可預見將發生一定之加重結果，但因行為人
    之過失而主觀上未預見，致發生該加重之結果而言。若行為
    人主觀上對加重結果之發生已有預見，而其發生又不違背其
    本意者，則屬故意之範疇，而無論以加重結果犯之餘地。故
    加重結果犯就基本犯罪而言，為故意犯；對加重結果而言，
    則具有過失犯之性質（最高法院100年度台上字第3062號、1
    01年度台上字第1857號、102年度台上字第2029號判決意旨
    參照）。查被告於110年4月24日19時許飲用酒類後，未待體
    內酒精成分退卻，隨即於翌（25）日1時許決意騎車上路，
    被告就飲用酒類後已達不能安全駕駛之程度而仍騎乘本案機
    車之行為，自屬故意所為。又一般人於飲用酒類後，在客觀
    上應能預見於飲酒後騎車上路，因精神不佳及注意力、反應
    力、操控力均降低，若稍有不慎，極易導致車禍發生，危及
    其他用路人之身體、生命安全，造成受傷或死亡之結果。而
    被告係具有正常智識及相當社會經驗之人，客觀上自可預見
    酒後騎車若發生事故，可能導致他人死亡之結果，惟主觀上
    卻因疏忽而未預見，仍於飲酒後騎乘本案機車行駛在道路上
    ，嗣因酒後判斷及操控車輛之能力降低、未注意車前狀況及
    未禮讓行人而肇事，致被害人傷重死亡，且被告之過失行為
    與被害人之死亡結果間，具有相當因果關係，已認定如前，
    被告自應對被害人死亡之加重結果負責。
　㈣至辯護人聲請將本案車禍事故送由逢甲大學車輛行車事故鑑
    定研究中心鑑定部分，本院審酌本案車禍事故業經臺北市車
    輛行車事故鑑定會及北市車輛行車事故鑑定覆議會為鑑定，
    其等鑑定意見均無出入（見偵卷第269頁至第272頁，本院卷
    第125頁至第130頁），實無再另行鑑定之必要，併此敘明。
二、綜上所述，被告前揭犯行洵堪認定，本案事證明確，應予依
    法論科。
三、論罪科刑：
　㈠新舊法比較：
　　按行為後法律有變更者，適用行為時之法律。但行為後之法
    律有利於行為人者，適用最有利於行為人之法律，刑法第2
    條第1項定有明文。查，被告行為後，刑法第185條之3規定
    於民國111年1月28日修正公布，並於同年月30日生效施行，
    而修正前刑法第185條之3第1項第1款原規定：「駕駛動力交
    通工具而吐氣所含酒精濃度達每公升0.25毫克或血液中酒精
    濃度達百分之0.05以上者，處2年以下有期徒刑，得併科20
    萬元以下罰金」，修正後刑法第185條之3第1項第1款則規定
    ：「駕駛動力交通工具而吐氣所含酒精濃度達每公升0.25毫
    克或血液中酒精濃度達百分之0.05以上者，處3年以下有期
    徒刑，得併科30萬元以下罰金」。是比較新舊法之結果，修
    正後刑法第185條之3第1款規定雖未更動該罪之構成要件及
    得科處之法定刑種，然已將有期徒刑、罰金之刑度均予提高
    ，應以修正前刑法第185條之3第1項第1款規定對被告較為有
    利。依刑法第2條第1項前段規定，自應適用被告行為時即修
    正前刑法第185條之3第1項第1款之規定處斷。
　㈡不能安全駕駛動力交通工具致人於死罪係加重結果犯，學理
    上稱為「故意與過失之競合」，以行為人對於基本行為（不
    能安全駕駛動力交通工具）有故意，對於加重結果部分（致
    人於死）有過失，始令負該加重結果之責，並於實體法上給
    予實質上一罪之評價（最高法院101年度台上字第6483號判
    決意旨參照）。又刑法第185條之3第2項加重結果犯之立法
    理由，係為維護交通安全，防止交通事故之發生，並考量飲
    酒後駕車足以造成注意力減低，升高重大違反交通規則之可
    能性，惟當時刑法對於行為人飲酒後駕車肇事致人於死或重
    傷，因數罪併罰結果，仍不足以非難酒後肇事致人於死或重
    傷之惡性，乃增訂此條項加重結果犯之規定，以期有效遏阻
    酒駕行為，維護民眾生命、身體及財產安全等情，足徵本條
    項之立法目的，係有意將飲酒後駕車肇事致人於死或重傷之
    處罰，以刑法第185條之3第2項之規定，取代同條第1項與同
    法第276條或第284條併合處罰之意，故於此種情形，應依法
    條競合優先適用刑法第185條之3第2項之規定處斷。
　㈢核被告所為，係犯修正前刑法第185條之3第2項前段之駕駛動
    力交通工具，吐氣所含酒精濃度達每公升0.25毫克以上，因
    而致人於死罪。另，道路交通管理處罰條例第86條第1項固
    規定：「汽車駕駛人，無駕駛執照駕車、酒醉駕車、吸食毒
    品或迷幻藥駕車、行駛人行道或行經行人穿越道不依規定讓
    行人優先通行，因而致人受傷或死亡，依法應負刑事責任者
    ，加重其刑至2分之1」，然因100年11月30日增訂之刑法第1
    85條之3第2項後段，已就行為人服用酒類不能安全駕駛動力
    交通工具而駕駛，因而致人死亡或重傷之犯行，予以變更刑
    度，加重處罰，自無再依道路交通管理處罰條例上開規定再
    予加重其刑之適用，否則即違反雙重評價禁止原則；另汽車
    駕駛人除服用酒類駕車外，如另有該條項所定無駕駛執照駕
    車等加重條件之情形，因道路交通管理處罰條例第86條第1
    項之規定，係將數種加重事項為列舉規定，既規定在同一條
    文內，應屬同一種類之加重條件，行為人如有該種類之數個
    加重條件時，依一罪一罰原則，應僅能加重一次，否則亦違
    反雙重評價禁止原則。而立法者增訂刑法第185條之3第2項
    加重結果犯之規定後，並未將酒後駕車之加重條件自道路交
    通管理處罰條例第86條第1項規定內刪除，難認立法者有意
    將此一加重條件與其他同種類之加重條件予以區別，而認立
    法者於行為人除酒後駕車外，另有其他加重條件時仍有予以
    分別加重處罰之意，是被告在本案中雖同有行經行人穿越道
    不依規定讓行人優先通行之情形，然為免重複評價，仍不依
    該條例第86條第1項規定加重其刑，併予敘明。
　㈣被告肇事後，在有偵查犯罪職權之公務員發覺為犯嫌前，即
    主動向到場處理車禍之警員承認其為肇事者，有臺北市政府
    警察局道路交通事故肇事人自首情形紀錄表在卷可佐（見偵
    卷第61頁），核其情節，與自首之規定相符，爰依刑法第62
    條前段規定，減輕其刑。
　㈤爰以行為人之責任為基礎，審酌被告漠視法紀，無視政府致
    力宣導禁止酒駕之嚴令，仍於飲酒後貿然騎車上路，罔顧公
    眾往來之交通安全，且被告未注意車前狀況，亦未禮讓行人
    優先通行，因而撞擊被害人，並致被害人因傷重不治，其所
    為誠屬不該，殊值非難，惟考量被告始終坦承犯行之犯後態
    度，酌以被害人於案發時係飲酒後之狀態，其血液酒精濃度
    經抽血檢查為275mg/dl，換算吐氣所含酒精濃度為每公升1.
    375毫克（見本院卷第115頁至第117頁），且被害人行經行
    人穿越道負有應遵循交通號誌指示之義務，其飲酒後未依號
    誌指示即率爾徒步穿越十字路口，致被告騎乘本案機車閃避
    不及而發生碰撞，則被害人就本案車禍事故之發生亦屬肇事
    之次因，此有卷附之臺北市車輛行車事故鑑定覆議會覆議意
    見書可參（見本院卷第129頁至第130頁），益徵被告對本案
    被害人所致之損害，非可期待其負全責，另被告雖未與告訴
    人陳擷安達成和解，本院考量車禍事故之理賠協商，實有待
    雙方就賠償項目、範圍、與有過失比例等細節詳為洽談，且
    告訴人及其家屬請求賠償之金額逾新臺幣（下同）1,500萬
    元，一般人在短時間內要籌措如此高額之賠償金實屬不易，
    又被告亦有向新北市永和區調解委員會申請調解，然因告訴
    人未到場致調解不成立（見本院卷第107頁），基此，被告
    尚未與告訴人達成和解或賠償告訴人所受損害，尚非可全然
    歸責於被告，兼衡被告之素行、過失情節、自陳大學畢業之
    智識程度、現從事保險業務、年收入約42萬元左右、其父母
    早逝、由姑姑扶養長大、目前須照顧中風之姑姑之家庭生活
    經濟狀況（見本院卷第181頁至第182頁）等一切情狀，量處
    如主文所示之刑。
據上論斷，應依刑事訴訟法第299條第1項前段，刑法第2條第1項
前段、第62條前段、修正前刑法第185條之3第2項前段，判決如
主文。
本案經檢察官黃振城提起公訴，檢察官李山明到庭執行職務。
中　　華　　民　　國　　111 　年　　6 　　月　　7 　　日
　　　　　　刑事第六庭    審判長法　官  黃傅偉
　　　　　　　　　              法  官　洪翠芬
　　　　　　　　　              法  官  劉俊源
上正本證明與原本無異。
如不服本判決，應於收受送達後20日內向本院提出上訴書狀，並
應敘述具體理由；其未敘述上訴理由者，應於上訴期間屆滿後20
日內向本院補提理由書狀（附繕本），「切勿逕送上級法院」。
　　　　　　　　　　　　　　　　書記官　洪紹甄
中　　華　　民　　國　　111 　年　　6 　　月　　7 　　日
附錄本案論罪科刑法條全文如下：
修正前中華民國刑法第185條之3：
駕駛動力交通工具而有下列情形之一者，處2年以下有期徒刑，
得併科20萬元以下罰金：
一、吐氣所含酒精濃度達每公升零點二五毫克或血液中酒精濃度
    達百分之零點零五以上。
二、有前款以外之其他情事足認服用酒類或其他相類之物，致不
    能安全駕駛。
三、服用毒品、麻醉藥品或其他相類之物，致不能安全駕駛。
因而致人於死者，處3年以上10年以下有期徒刑；致重傷者，處1
 年以上7年以下有期徒刑。
曾犯本條或陸海空軍刑法第54條之罪，經有罪判決確定或經緩起
訴處分確定，於五年內再犯第1項之罪因而致人於死者，處無期
徒刑或5年以上有期徒刑；致重傷者，處3年以上10年以下有期徒
刑。